【裁判字號】    95,上重訴,93
【裁判日期】    970115
【裁判案由】    貪污治罪條例等
【裁判全文】
臺灣高等法院刑事判決                95年度上重訴字第93號
上  訴  人
即  被  告    甲○○
選任辯護人    曾威龍律師
上列上訴人因違反貪污治罪條例等案件，不服臺灣宜蘭地方法院
94年度重訴字第5號，中華民國95年10月25日第一審判決（起訴
案號：臺灣宜蘭地方法院檢察署93年度偵字第3841號），提起上
訴，本院判決如下：
    主  文
上訴駁回。
    事  實
一、甲○○係宜蘭縣頭城鎮第16屆鎮民代表會主席，任期自民國
    （下同）87年8月1日起至91年7月31日止，綜理頭城鎮代表
    會所有事務，並執行頭城鎮代表會各項經費支出、使用，係
    依法令從事於公務之人員。陳美燕（業經原審判處罪刑確定
    ）係頭城鎮代表會秘書兼辦主計、會計等業務，係依法令從
    事公務之人員。林承烈（業經原審判處罪刑確定）係設於宜
    蘭縣宜蘭市○○路○段791號天將旅行社有限公司（下稱天將
    旅行社，其前身為天鈴旅行社有限公司宜蘭分公司《下稱天
    鈴旅行社宜蘭分公司》，89年8月間改組設立天將旅行社）
    總經理，綜理天鈴旅行社宜蘭分公司及天將旅行社全部業務
    ，為商業負責人。
二、88年11月間，頭城鎮代表會委託天鈴旅行社宜蘭分公司代辦
    代表會代表於當年12月間出國考察事宜，並於出國前由代表
    會主席甲○○與林承烈洽談出國考察行程、出國人數、每人
    團費及全部費用等細節，議定該次行程於88年12月3日至8日
    取道澳門前往大陸上海、南京等地，出國人員有甲○○、副
    主席賴茂盛、代表蔡財丁、吳幸義、薛文進、黃振燦、陳石
    生、秘書陳美燕及蔡財丁之妻吳苡嫻（非代表，自費），每
    人團費新台幣（以下同）2萬5千5百元，另林張秀娥、曹乾
    舜欲各自出國考察（林張秀娥事後未出國），故均只購買機
    票，分別為1萬4千5百元及2萬8百元，再加計部分人員之簽
    證費等，全部應由代表會支付如附表一所示之金額25萬2千9
    百元。詎甲○○明知每位代表出國考察之實際費用，均不及
    代表會依法編列每名代表3萬元之補助預算，竟基於意圖為
    自己不法所有之概括犯意，利用職務上之機會，要求林承烈
    基於開立不實會計憑證之概括犯意，開立明知不實之30萬元
    代收轉付收據會計憑證，再指示不知情之陳美燕於88年11月
    26日以甲○○等10名代表會代表每人支出3萬元之名義，製
    作支出傳票1紙暨前述10位代表之員工出差旅費報告表、出
    差報告單，並蓋用各該代表原先交由陳美燕保管之印章後，
    再由不知情之陳美燕開立金額30萬元，票號007167號，受款
    人為甲○○之宜蘭縣頭城鎮代表會公庫專戶存款支票1紙，
    於88年11月29日持往頭城鎮農會兌領現金，再依甲○○之指
    示先後於88年11月29日、12月1日及12月9日，分別交付24萬
    5千1百元、2萬3千3百元及1萬元，共計27萬8千4百元（含吳
    苡嫻2萬5千5百元團費）予天鈴旅行社宜蘭分公司，實際繳
    付代表出國費用為25萬2千9百元（27萬8千4百元減吳苡嫻團
    費2萬5千5百元），甲○○因此詐得補助預算30萬元與實際
    繳付旅行社之出國費用差額4萬7千1百元之不法利益（30萬
    元減25萬2千9百元）。
三、90年3月間，頭城鎮代表會原欲與頭城鎮公所人員一同前往
    日本姐妹市久久野町考察，亦委託天將旅行社代辦，甲○○
    先指示不知情之陳美燕於90年3月27日開立金額45萬元，票
    號009134號，受款人為甲○○之宜蘭縣頭城鎮代表會公庫專
    戶存款支票1紙，再由不知情之陳美燕於90年3月29日以「甲
    ○○預借薪資」之方式製作45萬元支出傳票，並於同日持該
    紙支票前往頭城鎮農會兌領後，將其中之43萬元匯入天將旅
    行社在宜蘭市信用合作社進士分社開立之第00000000000000
    號帳戶內，用以支付該次出國團費，惟事後頭城鎮代表會因
    故無法成行，天將旅行社遂於90年4月2日開立35萬元支票1
    紙，交由甲○○於同日兌領，剩餘8萬元扣除已發生必要費
    用3萬1千3百元後，於同年4月10日歸還4萬8千7百元現金予
    甲○○。90年8月間，頭城代表會復委託天將旅行社代辦出
    國考察事宜，甲○○與林承烈議定本次行程於90年8月15日
    至21日前往大陸廣東、桂林等地，原訂出國人員計有主席甲
    ○○、副主席賴茂盛、代表柳萬順、薛文進、黃振燦、陳石
    生、秘書陳美燕及甲○○私人秘書陳柏藺（非代表，自費）
    ，每人團費3萬2千元，另林張秀娥、曹乾舜欲各自出國考察
    （林張秀娥事後未出國），故均僅計其機票及簽證費用，分
    別為1萬5千元及2萬6千元，再加計部分人員之簽證費，全部
    應由代表會支付如附表二之金額26萬6千2百元。薛文進於出
    國前夕，因故無法隨行。詎甲○○明知每位代表出國考察之
    實際費用，均不及代表會依法編列每名代表5萬元之補助預
    算，竟承接上開不法所有之概括犯意，利用職務上之機會，
    要求林承烈承前揭開立不實會計憑證之概括犯意，開立明知
    不實之45萬元代收轉付收據之會計憑證，再以上開已向公庫
    預支之45萬元，先後於90年8月6日、8月14日、10月8日及10
    月26日，分別交付10萬元、14萬9千元、2萬元及2萬9千2百
    元，共計29萬8千2百元（含陳柏藺3萬2千元團費）予天將旅
    行社，實際繳付代表出國費用為26萬6千2百元（29萬8千2百
    元減陳柏藺團費3萬2千元）；天將旅行社另於同年10月間，
    退回曹乾舜機票款4千元給甲○○，再由不知情之陳美燕於
    取得所有代表出國機票票根後，於90年9月21日先以「甲○
    ○繳回暫借款」名義製作45萬元之轉帳傳票一紙，再以甲○
    ○等9人，每人支用5萬元之名義，製作支出傳票9紙暨前述9
    位代表之員工出差旅費報告表、出差報告單，蓋用各該代表
    原先交由不知情之陳美燕保管之印章，完成核銷程序。甲○
    ○因此詐得補助預算與實際繳付給旅行社之出國費用差額15
    萬6千5百元之不法利益（45萬元減附表二所列應支付金額及
    必要費用3萬1千3百元，再加上事後領取之曹乾舜機票款退
    費4千元）。
四、甲○○、陳美燕均明知林張秀娥及薛文進於90年8月15日至2
    1日，均未出國考察，竟基於共同業務登載不實之犯意，由
    陳美燕於製作「宜蘭縣頭城鎮民代表會出國報告書」時，仍
    將林張秀娥、薛文進兩人於90年8月15日至21日前往大陸珠
    江經濟特區、澳門、桂林考察之不實事項，利用不知情之技
    工藍玲登載於公務員職務上所掌之公文書出國報告書上，
    再送甲○○核可後，以頭城鎮代表會90年9月24日頭鎮代字
    第937號函陳報宜蘭縣政府，足生損害於林張秀娥、薛文進
    及宜蘭縣政府對於所屬下級機關出國考察事務之監督及管理
    之正確性。
五、案經法務部調查局北部地區機動工作組移送台灣宜蘭地方法
    院檢察署檢察官偵查起訴。
    理  由
壹、程序部分：
    本件下列所引證人之供述，均於審判時到庭經交互詰問具結
    而為證述，依法渠等所為證言當有證據能力，至本件其他非
    供述證據，業經原審及本院於審理時當庭對被告或辯護人予
    以提示告以要旨並令其辨認，且無其他證據不適格之情形，
    自亦均有證據能力，合先敘明。
貳、實體部分：
一、被告甲○○、同案被告陳美燕對於上揭頭城鎮代表會於88年
    12月3日至8日、90年8月15日至21日前往大陸地區考察，代
    表會並依法分別編列每名代表3萬元、5萬元之補助預算，及
    事實二88年12月3日至8日出國原定出國考察之代表有甲○○
    、賴茂盛、蔡財丁、吳幸義、薛文進、黃振燦、陳石生、曹
    乾舜、林張秀娥及秘書即同案被告陳美燕共10人，同案被告
    陳美燕並據以製作上開出國人員每人支出3萬元之支出傳票1
    紙暨上述人員之員工出差旅費報告表、出差報告單，並開立
    事實二所示金額30萬元之支票1紙，兌領後，再先後於88年1
    1月、12月間，分別交付上開出國人員如附表一所示之金額
    共252,900元（包含取消之乙○○簽證費900元）予天鈴旅行
    社宜蘭分公司，而林張秀娥則因故未成行；以及事實三90年
    3月間，頭城鎮代表會亦委由天將旅行社代辦前往日本姐妹
    市久久野町考察，同案被告陳美燕經被告甲○○指示先開立
    事實三金額45萬元之支票1紙，再製作「甲○○預借薪資」
    之支出傳票1紙，再兌領上開支票後，將其中之43萬元匯入
    天將旅行社帳戶以支付出國團費，嗣頭城鎮代表會因故無法
    成行，天將旅行社遂開立金額35萬元之支票交由被告甲○○
    兌領，剩餘8萬元扣除無法出團已發生必要費用3萬1千3百元
    後，歸還餘款現金4萬8千7百元予被告甲○○。迨至90年8月
    間，被告甲○○復與天將旅行社議定頭城鎮代表會於90年8
    月15日至21日前往大陸地區考察，原定出國考察之代表有被
    告甲○○及賴茂盛、柳萬順、薛文進、黃振燦、陳石生、曹
    乾舜、林張秀娥以及同案被告陳美燕共9人，被告甲○○、
    同案被告陳美燕因此先後於90年8月、10月間，分別交付上
    開出國人員如附表二所示之金額共266,200元予天將旅行社
    ，90年10月間，天將旅行社則另退回曹乾舜機票款4,000元
    給被告甲○○，而代表林張秀娥、薛文進因故未成行，以及
    事實四在宜蘭縣頭城鎮民代表會出國報告書上，將未出國之
    林張秀娥、薛文進登載為出國考察等事實均不爭執，核與證
    人李靜慧、黃銀雀、賴茂盛、蔡財丁、吳幸義、薛文進、黃
    振燦、陳石生、曹乾舜、林張秀娥、柳萬順等證述情節相符
    ，並有賴茂盛、蔡財丁、吳幸義、薛文進、黃振燦、陳石生
    、曹乾舜、林張秀娥及被告甲○○、陳美燕2人之88年間入
    出境資料、賴茂盛、柳萬順、薛文進、黃振燦、陳石生、曹
    乾舜、林張秀娥及被告甲○○、同案被告陳美燕2人之90年
    間入出境資料、天鈴旅行社宜蘭分公司88年12月3日至8日及
    天將旅行社90年8月15日至22日團體結算表、團體行程表、
    團體收費明細表、送件表、請款單、領隊支出明細、明台產
    物股份有限公司旅行業綜合險保險證明書、旅行業綜合保險
    出團通知書、天鈴旅行社收費綠色單據、天將旅行社綠色單
    據、頭城鎮代表會88年11月26日及90年9月21日支出傳票、
    員工出差旅費報告表、報告單、機票、匯款43萬元之匯款水
    單、90年9月21日轉帳傳票、90年3月29日支出傳票及借據、
    上開金額分別為30萬、45萬元之支票存根、被告林承烈開立
    之上開30萬元及45萬元之代收轉付收據、宜蘭縣政府94年3
    月25日函附之頭城鎮民代表會出國報告書等在卷可稽，堪信
    為真實。
二、訊據上訴人即被告甲○○矢口否認有上揭利用職務上機會詐
    取財物及行使職務上所掌公文書登載不實之犯行，被告甲○
    ○及其辯護人於原審辯稱：被告甲○○於88年12月3日至8日
    及90年8月15日至21日在大陸地區考察期間，均額外負擔邀
    宴及購買紀念品贈予台商、行程期間餐飲並另增加酒菜、飲
    料點心以及自費行程等等之額外開銷，上開開銷加上實際繳
    付給旅行社之出國費用總額，分別超出補助預算30萬元、45
    萬元，伊並不因此獲得任何不法利益云云；於本院審理時辯
    稱：代表會出國考察，經費都是合法編制的，代表會的同仁
    授權給伊統籌處理，除了給旅行社的團費以外，其他額外支
    出如在國外加菜、唱卡拉OK、自費行程車資、門票、小費等
    ，這些私下多出來的開銷都是由伊自己花錢，這是每個人都
    知道的事，伊不可能藉此貪污云云。惟查，鎮民代表出國?
    察費應檢據核銷，核實報支，此有宜蘭縣政府95年6月30日
    府民行字第0950077306A號函在卷可稽，被告甲○○於代表
    會依法編列上開2次出國考察補助每位代表3萬元、5萬元預
    算後，在2次出國考察前即取得補助預算30萬元、45萬元之
    款項後，明知所匯予承辦旅行社出國人員之款項僅分別為25
    萬2千9百元、26萬6千2百元，且其中代表曹乾舜更係自行出
    國而未與被告甲○○同行，且目的地與甲○○等亦不同，有
    無「考察」亦不可知，另外，代表林張秀娥甚至根本未出國
    ，乃均同予列報，而其等2次所列亦僅機票費用而已，亦低
    於被告甲○○2次委託天鈴旅行社宜蘭分公司代辦行程之所
    需費用，被告甲○○明知不實或不應列報，而竟仍要求承辦
    出國行程之同案被告林承烈開立不實之30萬元、45萬元之代
    收轉付收據，並指示不知情之同案被告陳美燕予以核銷，其
    有利用職務上機會詐取補助預算與繳付承辦旅行差額之不法
    利益，已甚明顯。再者，被告甲○○辯稱其於考察行程期間
    ，其在團費以外之額外支出數額已遠超過補助預算與繳付旅
    行社之差額，且其縱有額外消費單據，但因係於大陸地區消
    費，亦無法核銷，證人即同行之蔡財丁、柳萬順、林棟樑、
    薛文進、黃振燦、陳石生更於原審審理中附和被告甲○○之
    辯詞，然查，被告甲○○所稱其自行私下支出之各種費用（
    如：致贈聯誼禮品、餐食加酒加菜、自費參觀門票、支付零
    用金、小費或腳底按摩之消費），並無任何消費單據可資證
    明，甚至所支出之具體項目、金額、時間、地點及支出方式
    ，除被告甲○○片面之詞外均無可考，況且被告辯稱所謂之
    額外消費，其花費項目如加酒菜或參觀門票等大多均可委由
    旅行社加以綜理涵包在內而無須另外自掏腰包消費，至於致
    贈禮品亦須於出訪前在台灣即備妥，自有單據可索，豈有迨
    至大陸以後在當地才去採購聯誼紀念品之理？被告不思以此
    等實報實銷之方式為之，在無憑無據下而徒託空言其私下花
    費已超過補助預算云云，尚非可採，亦不符公務機關報支差
    旅費之會計作業程序，難認合法。又查，國外出差旅費報支
    要點第20點規定：「各級地方政府機關與公營事業機構及駐
    外機構派赴駐在地以外國家出差人員，其國外出差旅費之報
    支，準用本要點之規定。」故鄉鎮市民代表可準用「國外出
    差旅費報支要點」之規定報支出國考察費，又國外出差旅費
    報支要點第4點第2項及第7點復規定：「各機關派赴國外各
    地區出差人員生活費日支數額，概以60％為住宿費，30％為
    膳食費，10％為零用費，其中零用費，包括市區火車票費、
    市區公共汽車車票費、市區捷運車票費、洗衣費、小費及其
    他與生活有關之各項費用。」，另行政院主計處94年5月4日
    處忠六字第0940003073號函釋亦說明：「……與旅行社簽訂
    之契約既已就旅行社代辦項目予以逐條列示，其中並不含床
    頭小費及個人支出費用，故出差人員於出差期間所需之個人
    日常開銷若屬上述要點規定之零用費支用範圍，在不與旅行
    社代辦項目重複列支情況下，可依上開要點規定報支零用費
    。」此分別有宜蘭縣政府96年9月3日府民行字第0960109817
    號函附行政院主計處92年7月14日處實二字第0920003936號
    函、94年5月4日處忠六字第0940003073號函各1份附卷可稽
    ，另據行政院主計處96年10月16日處忠七字第0960005870號
    函及內政部96年11月5日內授中民字第0960036243號函分別
    函釋說明，有各該函示附卷可按，是據上開函示說明，被告
    甲○○及其辯護人雖辯稱本件出國考察補助預算與實際團費
    間之差額，係屬零用費之範圍，無須另行檢據，被告甚且自
    掏腰包支付費用，均為合法行事，被告甲○○並無利用職務
    詐取財物云云。惟查，本件頭城鎮代表會代表出國考察可準
    用國外出差旅費報支要點報支零用費，固無疑義，然依前開
    函示可知，所謂之零用費係指與日常生活息息相關而為必要
    之花費始足當之，且該函示所列舉之零用費包括「市區火車
    票費、市區公共汽車車票費、市區捷運車票費、洗衣費、小
    費及其他與生活有關之各項費用」，究其性質可知乃係屬出
    國在外必要之交通及生活費用，如逾越此等範圍之花費，即
    屬不必要且不合乎考察本質與目的之花費，當無以零用費視
    之之餘地，本件被告甲○○所辯稱之額外花費，究其性質，
    均屬娛樂性或交誼性之花費，已逾越考察目的之本質，亦非
    屬考察所必須之必要費用，尚難與零用費或生活費之性質與
    目的等同觀之，況縱認係生活費或零用費，亦應一一列其細
    目依規報支，而非在逾越團費之外，額外要求旅行社開立實
    際未收到之金額之不實代收轉付收據，其有為自己不法所有
    之意圖，即屬灼然，是被告甲○○及辯護人此部分所辯，亦
    無足採。準此，被告甲○○利用職務上機會分別詐取補助預
    算與繳付承辦旅行社之差額4萬7千1百元、15萬6千5百元之
    不法利益犯行，堪以認定，應予論罪科刑。又同案被告陳美
    燕上開出國報告書固係央託技工藍玲繕打，業據同案被告
    陳美燕供述、證人藍玲於原審審理時證述在卷，然查，證
    人藍玲並未於90年8月15日至21日隨行出國考察，其所繕
    打之出國報告書之資料乃係同案被告陳美燕所提供，而該次
    出國考察，同案被告陳美燕與出國人員團進團出，業據被告
    甲○○、同案被告陳美燕供承在卷，同案被告陳美燕對於代
    表林張秀娥、薛文進未出國乙情，應知之甚稔，其竟仍利用
    不知情之藍玲登載林張秀娥、薛文進出國之不實事項在其
    職務上所掌之公文書出國報告書上，再陳送與之有共同犯意
    聯絡之被告甲○○核可後，再以頭城鎮鎮民代表會90年9月2
    4日90頭鎮代字第937號函陳報宜蘭縣政府行使，足生損害於
    林張秀娥、薛文進及宜蘭縣政府對於所屬下級機關出國考察
    事務之監督及管理之正確性。同案被告陳美燕、被告甲○○
    行使明知不實事項登載於職務上所掌之公文書犯行，堪予認
    定，應予論罪科刑。
三、被告行為後，刑法業於94年2月2日修正公布，於95年7月1日
    施行。依修正後之刑法第2條第1項規定「行為後法律有變更
    者，適用行為時之法律。但行為後之法律有利於行為人者，
    適用最有利於行為人之法律」。該條係規範行為後法律變更
    所生新舊法比較適用之準據法，其本身無關行為可罰性要件
    之變更，是於刑法修正施行後，應適用該條之規定，為「從
    舊從新」之比較。又該條所稱「法律有變更」，指行為時與
    裁判時之刑罰法律，關於刑罰權規範事項（特別指刑罰權形
    成規範、成罪規範、科刑規範）互有不同內容之規範而言。
    再於比較時應就罪刑有關之共犯、未遂犯、想像競合犯、牽
    連犯、連續犯、結合犯以及累犯加重、自首減輕暨其他法定
    加減原因（如身分加減）與加減比例等一切情形，本於統一
    性及整體性原則，綜其全部罪刑之結果而為比較。本件關於
    新舊法比較適用之說明如下：
  (一)按修正前刑法第28條規定「二人以上共同實施犯罪之行為者
    ，皆為正犯。」，修正後同法條則規定「二人以上共同實行
    犯罪之行為者，皆為正犯。」，依其修正理由所述，修正後
    之規定在於排除「陰謀共同正犯」、「預備共同正犯」，惟
    因本件被告甲○○共同犯罪之部分，均不屬於上開「陰謀共
    同正犯」、「預備共同正犯」之範疇，不論新、舊法均應論
    以共同正犯，新法對被告並無較有利之情形。
  (二)被告甲○○行為後，刑法第56條連續犯之規定，業於94年2
    月2日修正公布刪除，並於95年7月1日施行，則被告之犯行
    ，因行為後新法業已刪除連續犯之規定，此刪除雖非犯罪構
    成要件之變更，但顯已影響行為人刑罰之法律效果，自屬法
    律有變更，依新法第2條第1項規定，比較新、舊法結果，修
    正後之規定並未較有利於被告。
  (三)被告甲○○行為時，刑法55條後段規定：「犯一罪而其方法
    或結果之行為犯他罪名者，從一重處斷。」惟該條牽連犯規
    定業已修正公布刪除，則犯一罪而其方法或結果之行為犯他
    罪名者，屬於數罪併罰，得定數罪刑合併之刑期以下之刑。
    此刪除雖非犯罪構成要件之變更，但顯已影響被告刑罰之法
    律效果，自屬法律有變更，經比較新、舊法結果，修正後之
    規定並未較有利於被告。
  (四)被告甲○○行為後，94年2月2日修正公布、95年7月1日施行
    之新刑法，業已修正刑法第10條第2項第1款關於公務員之定
    義由「依據法令從事公務之人員」修正為「稱公務員者，謂
    下列人員：一、依法令服務於國家、地方自治團體所屬機關
    而具有法定職務權限，以及其他依法令從事於公共事務，而
    具有法定職務權限者。二、受國家、地方自治團體所屬機關
    依法委託，從事與委託機關權限有關之公共事務者。」；而
    貪污治罪條例第2條有關犯罪主體亦於95年5月30日公布修正
    ，由原「依據法令從事公務之人員」及「受公務機關委託承
    辦公務之人」修正為「公務員」，並於95年7月1日施行。經
    比較修正前、後新舊刑法及修正前、後貪污治罪條例第2條
    之結果，被告甲○○係依法令從事於公務之人員，亦係依法
    令服務於地方自治團體所屬機關而具有法定職務權限之公務
    員，不論新、舊法，被告甲○○均具有公務員身分，修正後
    刑法及貪污治罪條例並非較有利於行為人，依刑法第2條第1
    項前段之規定，仍應適用修正前刑法及貪污治罪條例之規定
    。
  (五)本件綜合上揭新舊刑法比較之結果，並本於統一性及整體性
    原則，新修正之刑法並未較有利於被告，爰一體適用修正前
    之刑法及貪污治罪條例。
四、核被告甲○○所為，係犯貪污治罪條例第5條第1項第2款利
    用職務上機會詐取財物罪、刑法第216條行使第213條明知為
    不實事項，登載於職務上所掌之公文書罪。所犯刑法第213
    條之罪，為行使之高度行為所吸收，不另論罪。被告甲○○
    先後2次利用職務上機會詐取財物之犯行，時間緊接，方法
    相同，觸犯構成要件相同之罪名，顯係基於概括犯意為之，
    應依修正前連續犯之規定論以一罪，並依法加重其刑。又被
    告甲○○所犯貪污治罪條例第5條第1項第2款、刑法第216條
    行使第213條罪間，有方法結果之牽連關係，應依修正前牽
    連犯從一重之貪污治罪條例第5條第1項第2款罪處斷。被告
    甲○○所犯刑法第216條行使刑法第213條之罪，與陳美燕間
    有犯意聯絡及行為分擔，為共同正犯。被告甲○○利用不知
    情之藍玲犯刑法第216條行使第213條之罪，為間接正犯。
五、原審以被告犯罪明確，同此認定，而適用修正前貪污治罪條
    例第2條、貪污治罪條例第5條第1項第2款、第10條第1項、
    第2項、第17條、第19條，刑法第2條第1項前段、第11條前
    段、第216條、第213條，修正前刑法第28條、第56條、第55
    條後段，並審酌被告甲○○犯罪之動機、方法、目的、犯罪
    所生之危險或損害，以及犯罪後之態度等一切情狀，判處有
    期徒刑七年二月，並宣告褫奪公權五年，所得財物新臺幣20
    萬3仟6佰元應予追繳，如全部或一部無法追繳時，以其財產
    抵償之。經核原判決上開認事用法，洵無違誤，被告上訴仍
    執相同陳詞否認犯罪而指摘原判決不當，並無理由，應予駁
    回。
據上論斷，應依刑事訴訟法第368條，判決如主文。
本案經檢察官羅榮乾到庭執行職務。
中    華    民    國    97    年    1     月    15    日
                  刑事第十四庭  審判長法  官 陳志洋
                                      法  官 沈宜生
                                      法  官 蔡聰明
以上正本證明與原本無異。
如不服本判決，應於收受送達後十日內向本院提出上訴書狀，其
未敘述上訴之理由者並得於提起上訴後十日內向本院補提理由書
（均須按他造當事人之人數附繕本）。
                                      書記官 楊麗雪
中    華    民    國    97    年    1     月    16    日
附錄：本案論罪科刑法條全文
貪污治罪條例第5條：
有下列行為之一者，處7年以上有期徒刑，得併科新台幣6千萬元
以下罰金：
一、意圖得利，擅提或截留公款或違背法令收募稅捐或公債者。
二、利用職務上之機會，詐取財物者。
三、對於職務上之行為，要求、期約或收受賄賂或其他不正利益
    者。
前項第1款及第2款之未遂犯罰之。
刑法第213條（公文書不實登載罪）：
公務員明知為不實之事項，而登載於職務上所掌之公文書，足以
生損害於公眾或他人者，處1年以上7年以下有期徒刑。
附表：
┌─────────────────────────┐
│附表一：頭城鎮代表會代表出國考察收費明細表        │
├──┬───┬────┬───┬────┬────┤
│編號│姓  名│團    費│護照費│ 簽證費 │合    計│
├──┼───┼────┼───┼────┼────┤
│一  │甲○○│25,500元│      │        │25,500元│
├──┼───┼────┼───┼────┼────┤
│二  │賴茂盛│同上    │      │        │同上    │
├──┼───┼────┼───┼────┼────┤
│三  │蔡財丁│同上    │      │2,000元 │27,500元│
├──┼───┼────┼───┼────┼────┤
│四  │吳幸義│同上    │      │        │同編號一│
├──┼───┼────┼───┼────┼────┤
│五  │薛文進│同上    │      │2,000元 │27,500元│
├──┼───┼────┼───┼────┼────┤
│六  │黃振燦│同上    │      │ 補FIT  │33,000元│
│    │      │        │      │7,500元 │        │
├──┼───┼────┼───┼────┼────┤
│七  │陳石生│同上    │      │        │25,500元│
├──┼───┼────┼───┼────┼────┤
│八  │林張秀│14,500元│      │        │14,500元│
│    │娥    │（機票）│      │        │        │
├──┼───┼────┼───┼────┼────┤
│九  │曹乾舜│20,800元│      │        │20,800元│
│    │      │（機票）│      │        │        │
├──┼───┼────┼───┼────┼────┤
│十  │陳美燕│同編號一│1,200 │        │26,700元│
│    │      │        │元    │        │        │
├──┼───┼────┼───┼────┼────┤
│十一│乙○○│取消    │      │ 900元  │900元   │
├──┴───┴────┴───┴────┴────┤
│共計：252,900元                                   │
└─────────────────────────┘
┌─────────────────────────┐
│附表二：頭城鎮代表會代表出國考察收費明細表        │
├──┬───┬────┬───┬────┬────┤
│編號│姓  名│團    費│護照費│ 簽證費 │合    計│
├──┼───┼────┼───┼────┼────┤
│一  │甲○○│32,000元│      │        │32,000元│
├──┼───┼────┼───┼────┼────┤
│二  │賴茂盛│同上    │      │1,000元 │33,000元│
├──┼───┼────┼───┼────┼────┤
│三  │柳萬順│同上    │      │        │32,000元│
├──┼───┼────┼───┼────┼────┤
│四  │薛文進│同上    │      │        │32,000元│
├──┼───┼────┼───┼────┼────┤
│五  │黃振燦│同上    │      │減800（ │31,200元│
│    │      │        │      │已加簽）│        │
├──┼───┼────┼───┼────┼────┤
│六  │陳石生│同上    │      │1,000元 │33,000元│
├──┼───┼────┼───┼────┼────┤
│七  │林張秀│10,500元│      │4,500元 │15,000元│
│    │娥    │（機票）│      │        │        │
├──┼───┼────┼───┼────┼────┤
│八  │曹乾舜│26,000  │      │        │26,000元│
│    │      │元（機票│      │        │        │
│    │      │）      │      │        │        │
├──┼───┼────┼───┼────┼────┤
│九  │陳美燕│同編號一│1,200 │        │32,000元│
│    │      │        │元    │        │        │
├──┴───┴────┴───┴────┴────┤
│共計：266,200元                                   │
└─────────────────────────┘


司法院資訊處製作；財團法人民間司法改革基金會備份。
